【裁判字號】    99,上訴,112
【裁判日期】    990331
【裁判案由】    毒品危害防制條例
【裁判全文】
臺灣高等法院臺南分院刑事判決         99年度上訴字第112號
上  訴  人
即  被  告  乙○○
上列上訴人因毒品危害防制條例案件，不服臺灣臺南地方法院98
年度訴字第1656號中華民國98年12月15日第一審判決（起訴案號
：臺灣臺南地方法院檢察署98年度營毒偵字第320號），提起上
訴，被告於本院審理程序進行中，就被訴事實為有罪之陳述，經
本院裁定進行簡式審判程序，判決如下：
    主  文
原判決撤銷。
乙○○施用第一級毒品，累犯，處有期徒刑柒月。
    事  實
一、乙○○前於民國95年間因涉犯竊盜案件，經臺灣臺南地方法
    院以95年度簡字第2513號判處有期徒刑6月確定，嗣經減刑
    為有期徒刑3月確定，於97年1月20日易科罰金執行完畢。
二、乙○○另於95年間因違反毒品危害防制條例案件，經該院以
    裁定送勒戒處所觀察、勒戒後，認有繼續施用傾向，再裁定
    送戒治處所強制戒治，嗣於96年10月29日執行完畢。乙○○
    猶不知悛悔，於上開強制戒治執行完畢後5年內，基於施用
    第一級毒品海洛因之犯意，於98年7月25日上午11時許為警
    採尿時起回溯26小時內之某時許，在台南縣新營市某不詳處
    所，以注射針筒注射之方式，施用第一級毒品海洛因一次。
    嗣於98年7月25日上午7時30分許，乙○○在台南縣後壁鄉新
    港東188之4號前，因另涉犯竊盜案件為警查獲，乙○○於未
    被有偵查犯罪權人知悉其犯罪前，即向員警甲○○自首，坦
    承施用毒品犯行，並因而接受裁判。
三、案經臺南縣警察局新營分局報告臺灣臺南地方法院檢察署檢
    察官偵查起訴。
    理  由
一、本件被告所涉犯者非死刑、無期徒刑、最輕本刑為3年以上
    有期徒刑之罪或高等法院管轄第一審案件。被告就被訴事實
    為有罪之陳述，經告知簡式審判程序之旨，並聽取檢察官及
    被告之意見後，爰依刑事訴訟法第364條、第273條之1第1項
    裁定行簡式審判程序，依刑事訴訟法第273條之2規定，不受
    同法第159條第1項、第161條之2、第161條之3、第163條之1
    以及第164條至第170條規定之限制，合先敘明。
二、訊據被告乙○○，就上開施用第一級毒品之事實，業於本院
    審理時自白不諱，被告經警採之尿液經送驗後，確呈嗎啡、
    可待因陽性反應，有長榮大學98年8月4日確認報告1份、台
    南縣警察局新營分局後鎮派出所採取尿液編號對照表在卷可
    資佐證。又海洛因經注射入人體後，約百分之八十於24小時
    內自尿中排出，一般而言，尿液中能否驗出嗎啡陽性反應與
    其投與量、投與途徑、採尿時間、個人體質及檢驗方法之靈
    敏度有關，國外曾有文獻報導注射6毫克之海洛因鹽酸鹽，
    其代謝物嗎啡之平均可檢出時限約為26小時，業經行政院衛
    生署藥物食品檢驗局分別於81年9月8日以（八一）藥檢壹字
    第8114885號函述明此旨綦詳。足認被告確有於上開時、地
    ，施用第一級毒品海洛因一次之事實，要可認定。另被告於
    95年間因違反毒品危害防制條例案件，經裁定送觀察、勒戒
    、強制戒治，於96年10月29日執行完畢。有臺灣高等法院被
    告前案紀錄表可憑，其於上開強制戒治執行完畢後5年內再
    施用毒品，自應依法論科。
三、核被告所為，係犯毒品危害防制條例第10條第1項之施用第
    一級毒品罪。又被告持有第一級毒品海洛因並進而施用，其
    持有之低度行為應為施用之高度行為所吸收，不另論罪。被
    告有如犯罪事實欄一之前科紀錄，於97年1月20日有期徒刑
    易科罰金執行完畢，此有臺灣高等法院被告前案紀錄表1份
    在卷足憑，是被告於有期徒刑執行完畢後，5年內以故意再
    犯本件有期徒刑以上之罪，依刑法第47條第1項之規定，為
    累犯，應依法加重其刑。被告於未被有偵查犯罪權人知悉其
    犯罪前，即向員警自首，坦承犯行，並接受裁判，爰依自首
    之規定，減輕其刑。
四、原審為被告論罪科刑之判刑，固非無見，惟查本案警方係以
    被告涉有竊盜罪嫌而查詢被告，事先並不知道被告有施用毒
    品，係被告自己先承認有施用毒品後才知悉等情，業據查獲
    本案之員警甲○○於本院結證屬實，被告並因而接受裁判，
    符合自首之規定，原判決未予認定，尚有未洽，被告上訴理
    由，以其當時並不同意採尿云云，惟被告當時係同意員警採
    尿，業據甲○○供述明確，況且施用毒品之人經檢察官依毒
    品危害防制條例第23條第1項為不起訴處分後，2年內，警察
    機關於其有事實可疑為施用毒品時，得通知於指定之時間到
    場採驗尿液，到場而拒絕採驗者，得違反其意思強制採驗，
    於採驗後，應即時報請檢察官補發許可書。此觀毒品危害防
    制條例第25條第2項規定自明，被告曾於96年12月18日因毒
    品案，經強制戒治期滿經檢察官為不起訴處分，則員警於98
    年7月25日經被告自首有施用毒品時，本即可依前開規定強
    制辦理採尿（惟應報請檢察官補發許可書），被告所辯固無
    足取，惟原判決既有前開可議之處，自應予撤銷改判，審酌
    被告前曾因施用毒品經送強制戒治處分執行完畢後，猶仍不
    思戒絕毒癮、革除惡習，顯未能深切悔改並記取教訓，惟念
    及被告施用毒品之犯行，在本質上乃屬自我戕害身心健康之
    行為，以及被告犯後尚知坦承犯行，態度良好等一切情狀，
    爰量處如主文所示之宣告刑，以資懲戒。
據上論斷，應依刑事訴訟法第369條第1項前段、第364條、第273
條之1第1項、第299條第1項前段，毒品危害防制條例第10條第1
項，刑法第11條前段、第47條第1項，第62條判決如主文。
本案經檢察官郭珍妮到庭執行職務。
中    華    民    國    99    年    3     月    31    日
                  刑事第五庭    審判長法  官  楊明章
                                      法  官  戴勝利
                                      法  官  趙文淵
以上正本證明與原本無異。
如不服本判決應於收受送達後10日內向本院提出上訴書狀，其未
敘述上訴理由者，並得於提起上訴後10日內向本院補提理由書（
均須按他造當事人之人數附繕本）「切勿逕送上級法院」。
                                      書記官  呂宬樂
中    華    民    國    99    年    3     月    31    日
附錄法條：
毒品危害防制條例第10條
施用第一級毒品者，處6月以上5年以下有期徒刑。
施用第二級毒品者，處3年以下有期徒刑。

司法院資訊處製作；財團法人民間司法改革基金會備份。
